臺灣高雄地方法院刑事判決　　　　　　　96年度訴字第2467號
公　訴　人　臺灣高雄地方法院檢察署檢察官
被　　　告　乙○○
　　　　　　　　　　（現於台灣高雄第二監獄執行中)
上列被告因毒品危害防制條例案件，經檢察官提起公訴（96年度
毒偵字第2193、4610號），本院判決如下：
    主  文
乙○○施用第一級毒品，處有期徒刑捌月。扣案之第一級毒品海
洛因拾伍包（合計淨重壹點捌參公克、空包裝總重參點玖貳公克
），均沒收銷燬。
    事  實
一、乙○○因施用毒品案件，經本院以93年度毒聲字第2700號裁
    定送觀察、勒戒後，認有繼續施用傾向，再經本院以94年度
    毒聲字第960 號裁定送強制戒治，於民國94年11月22日強制
    戒治執行完畢，並經台灣高雄地方法院檢察署檢察官於94年
    12月2 日以94年度戒毒偵字第663 號為不起訴處分確定。詎
    猶不知戒絕毒癮，明知海洛因係毒品危害防制條例第2 條第
    2 項第1 款所明定之第一級毒品，不得持有、施用，竟於強
    制戒治執行完畢釋放後5 年內，仍不知警惕，復基於反覆、
    延續施用第一級毒品海洛因之單一行為決意，自96年2 月5
    日上午8 時許至96年5 月11日上午9 時許止，以每日施用1
    、2 次之頻率，在高雄市○鎮區○○路友人住處及其高雄市
    小港區○○路318 巷28號住處，以將第一級毒品海洛因摻入
    香菸內吸食之方式，施用第一級毒品海洛因多次。嗣於96年
    2 月5 日15時許，在高雄市○鎮區○○路70巷30號，因警方
    持本院核發之搜索票（96年度聲搜字第248 號）到場搜索，
    並徵得在場之乙○○同意採集尿液送驗，結果呈現嗎啡陽性
    反應；另於96年5 月11日9 時35分許，在高雄市○○區○○
    路與飛機路路口，因其形跡可疑，經警攔查，扣得第一級毒
    品海洛因15包（合計淨重1.83公克、空包裝總重3.92公克）
    ，並徵得其同意採集尿液送驗，結果呈嗎啡陽性反應，始悉
    上情。
二、案經高雄市政府警察局小港分局報請臺灣高雄地方法院檢察
    署檢察官偵查起訴，經被告為有罪之陳述後，本院裁定依簡
    式審判程序審理。
    理  由
一、按被告乙○○所為係犯死刑、無期徒刑、最輕本刑為3 年以
    上有期徒刑以外之罪，其於準備程序中就被訴事實為有罪之
    陳述，經受命法官告知簡式審判程序之旨，並聽取公訴人、
    被告之意見後，本院合議庭認為適宜由受命法官獨任進行簡
    式審判程序，依刑事訴訟法第273 條之1 第1 項規定，裁定
    由受命法官獨任進行審判程序，合先敘明。
二、上揭事實，業據被告於警詢、偵查及本院審理中坦承不諱，
    且被告於96年2 月5 日15時許，及同年5 月11日9 時35分許
    ，經警採集其尿液分別送檢驗之結果，均呈嗎啡陽性反應，
    有高雄市立凱旋醫院96年2 月12日A00000000 號、96年5 月
    21日A00000000 號濫用藥物尿液檢驗報告2 份、高雄市政府
    警察局小港分局嫌疑人尿液代碼與姓名對照表2 紙附卷可稽
    ，且扣案之疑似海洛因粉末15包，經檢驗結果，確含第一級
    毒品海洛因成分，有法務部調查局調科壹字第09623055130
    、09600328150 號函2 份附卷可參。是被告之任意性自白核
    與事實相符，並堪認與起訴事實為同一事實，洵堪採為論罪
    科刑之依據。本案事證明確，被告上開施用毒品犯行，堪以
    認定。
三、按觀察、勒戒或強制戒治執行完畢釋放後，5 年內再犯毒品
    危害防制條例第10條施用毒品之罪者，應依法追訴，毒品危
    害防制條例第23條第2 項定有明文。本件被告因施用毒品案
    件，經本院以93年度毒聲字第2700號裁定送觀察、勒戒後，
    認有繼續施用傾向，再經本院以94年度毒聲字第960 號裁定
    送強制戒治，於94年11月22日強制戒治執行完畢，並經台灣
    高雄地方法院檢察署檢察官於94年12月2 日以94年度戒毒偵
    字第663 號為不起訴處分確定，此有臺灣高雄地方法院檢察
    署刑案資料查註紀錄表、全國施用毒品案件紀錄表及臺灣高
    等法院被告前案紀錄表等件在卷可參，是被告於強制戒治執
    行完畢釋放後，5 年內再犯本件施用毒品罪行，依前開法條
    之規定，應依法追訴，本院就被告本件施用毒品犯行，自得
    依法論罪科刑。
四、論罪科刑：
  (一)按95年7 月1 日修正施行之刑法已刪除連續犯之規定，被告
    上開多次施用第一級毒品海洛因之犯行，本院爰審酌：1.毒
    品危害防制條例第2 條第1 項規定的毒品，本具有成癮性，
    故毒品危害防制條例所規定之施用毒品行為本質上應即具有
    因毒品成癮而反覆施用之性質；2.參酌最高法院95年度台上
    字第1079號判決揭示「刑事法若干犯罪行為態樣，本質上原
    具有反覆、延續實行之特徵，立法時既予特別歸類，定為犯
    罪構成要件之行為要素，則行為人基於概括之犯意，在密切
    接近之一定時、地持續實行之複次行為，倘依社會通念，於
    客觀上認為符合一個反覆、延續性之行為觀念者，於刑法評
    價上，即應僅成立一罪。學理上所稱「集合犯」之職業性、
    營業性或收集性等具有重複特質之犯罪均屬之，例如經營、
    從事業務、收集、販賣、製造、散布等行為概念者是」之意
    旨及最高法院71年台上字第2837號判例、92年度台上字第67
    44號判決意旨所揭示「行為人主觀上就同一犯罪構成事實，
    以單一行為之數個舉動接續進行，以實現一個犯罪構成要件
    ，侵害同一法益，客觀上亦認係實施一個犯罪行為」之接續
    犯概念。而毒品危害防制條例所規定處罰之施用毒品行為固
    具有反覆實施之性質，然各次施用毒品之行為係為滿足各單
    次毒癮發作所致，各次施用毒品行為係各自獨立，尚難認係
    同一行為之數次舉動，換言之，施用毒品行為與上揭接續犯
    之概念有別，而集合犯與連續犯之區別則在於立法者已將本
    質上具有反覆、延續實行之特徵予特別歸類而定為犯罪構成
    要件之行為要素，且依社會通念於客觀上認為符合一個反覆
    、延續性之行為觀念者即應僅成立集合犯之一罪，反之則係
    連續犯，準此，毒品危害防制條例既依成癮性、濫用性及對
    社會危害性而將毒品分為四級，且僅規定處罰施用第一、二
    級毒品，足見毒品危害防制條例所處罰施用第一、二級毒品
    ，其構成要件之行為要素係具有成癮、濫用之反覆、延續實
    行。本案被告各該施用第一級毒品海洛因犯行之期間，仍持
    續每日施用，均未曾間斷，至地點則多在被告住處，在時、
    空上，具密接關係，況在此段期間中，被告別無因施用毒品
    遭警查獲而中斷其犯行、犯意之情事，則被告之各該施用第
    一級毒品海洛因之犯行間，顯係出於反覆、延續施用該種毒
    品之單一行為決意至明，從而在行為概念上，應評價認係包
    括一罪之集合犯，較符合社會通念，也較為合理。
  (二)核被告所為，係犯毒品危害防制條例第10條第1 項之施用第
    一級毒品海洛因罪。其持有第一級毒品海洛因之低度行為，
    為施用第一級毒品海洛因之高度行為所吸收，不另論罪。本
    院爰審酌被告前經觀察、勒戒及強制戒治後，仍未能戒絕其
    毒癮而再次違犯施用毒品罪，足證前開保安處分措施及處刑
    均已難矯治其惡性，惟念其於犯罪後坦承犯行及所犯為自戕
    行為，並本次施用次數等一切情狀，量處如主文所示之刑，
    以資懲儆。又犯罪行為之一部或其犯罪結果在中華民國96年
    4月25日以後，不得適用本條例減刑（參考司法院院解字第3
    540號解釋及最高法院70年台非字第135號判例），法院辦理
    96年減刑案件應行注意事項第11條定有明文，而本件被告之
    犯罪時間係自96年2 月5 日上午8 時許至96年5 月11日上午
    9 時許止，為包括一罪之集合犯，是其犯罪行為之一部既非
    在96年4 月24日以前，參酌前揭規定，自無中華民國96年罪
    犯減刑條例之適用，併此敘明。至扣案第一級毒品海洛因15
    包，經檢驗均含海洛因成分，已如前述，其包裝袋因包覆毒
    品，其上顯均留有該毒品之殘渣，而與其上殘留之毒品，衡
    情均已難以分析剝離，亦無析離實益，當均應整體視為毒品
    ，不問屬於犯人與否，均應依毒品危害防制條例第18條第1
    項前段之規定宣告沒收銷燬之。
據上論斷，應依刑事訴訟法第273 條之1 第1 項、第299 條第1
項前段，毒品危害防制條例第10條第1 項、第18條第1 項前段規
定，判決如主文。
本案經檢察官甲○○到庭執行職務。
中　　華　　民　　國　　96　　年　　8　　月 　  14　　日
                  刑事第十六庭  法　官  郭宜芳
以上正本證明與原本無異。
如不服本判決應於收受本判決後10日內向本院提出上訴書狀，並
應敘述具體理由，如未敘述上訴理由者，應於上訴期間屆滿後20
日內補提理由書狀於本院（均須按他造當事人之人數附繕本）「
切勿逕送上級法院」。
中　　華　　民　　國　　96　　年　　8  　月　 　14  　日
                                書記官  陳素徵
附錄本判決論罪法條全文：
毒品危害防制條例第10條：
施用第一級毒品者，處6月以上5年以下有期徒刑。
施用第二級毒品者，處3年以下有期徒刑。
